臺灣嘉義地方法院刑事判決
111年度訴字第284號
公  訴  人  臺灣嘉義地方檢察署檢察官
被      告  林銘峻


選任辯護人  黃文力律師
上列被告因違反藥事法案件，經檢察官提起公訴（111年度偵字
第2246號），本院判決如下：
    主  文
林銘峻無罪。
    犯 罪 事 實
一、公訴意旨略以：被告林銘峻(下稱被告)明知甲基安非他命除
    係毒品危害防制條例第2條第2項第2款所列管之第二級毒品
    外，亦屬藥事法第22條第1項所規定之禁藥，不得非法販賣
    、轉讓，竟基於轉讓禁藥甲基安非他命之犯意，於民國110
    年9月19日下午2時至3時許，使用通訊軟體LINE撥打電話予
    黃裕凱，與其相約下班後至嘉義縣竹崎鄉159線道路29.5公
    里處附近農地(下稱土地公廟旁)，適蕭錦泉在黃裕凱身旁，
    黃裕凱遂邀蕭錦泉共同前往；黃裕凱、蕭錦泉、被告於同日
    下午6時許，抵達土地公廟旁，被告從口罩夾縫中取出以夾
    鏈袋包裝之甲基安非他命及吸食器，持打火機以玻璃球燒烤
    方式，無償轉讓甲基安非他命給蕭錦泉施用。因認被告涉犯
    藥事法第83條第1項之轉讓禁藥罪嫌等語。
二、按犯罪事實應依證據認定之，無證據不得認定犯罪事實；有
    罪之判決書應於理由內記載認定犯罪事實所憑之證據及其認
    定之理由。刑事訴訟法第154條第2項及第310條第1款分別定
    有明文。而犯罪事實之認定，係據以確定具體的刑罰權之基
    礎，自須經嚴格之證明，故其所憑之證據不僅應具有證據能
    力，且須經合法之調查程序，否則即不得作為有罪認定之依
    據。倘法院審理之結果，認為不能證明被告犯罪，而為無罪
    之諭知，即無前揭第154條第2項所謂「應依證據認定」之犯
    罪事實之存在。因此，同法第308條前段規定，無罪之判決
    書只須記載主文及理由。而其理由之論敘，僅須與卷存證據
    資料相符，且與經驗法則、論理法則無違即可，所使用之證
    據亦不以具有證據能力者為限，即使不具證據能力之傳聞證
    據，亦非不得資為彈劾證據使用。故無罪之判決書，就傳聞
    證據是否例外具有證據能力，本無須於理由內論敘說明（最
    高法院100年度台上字第2980號、102年度台上字第3161號判
    決意旨參照）。本案被告被訴違反藥事法為無罪之判決，自
    無庸就下述各項證據是否均具證據能力逐一論述，合先敘明
    。
三、再按刑事訴訟法第161條第1項規定：檢察官就被告犯罪事實
    ，應負舉證責任，並指出證明之方法。因此，檢察官對於起
    訴之犯罪事實，應負提出證據及說服之實質舉證責任。倘其
    所提出之證據，不足為被告有罪之積極證明，或其指出證明
    之方法，無從說服法院以形成被告有罪之心證，基於無罪推
    定之原則，自應為被告無罪判決之諭知（最高法院110年度
    台上字第1549號判決意旨參照）。
四、公訴意旨認被告於110年9月19日下午2時至3時許，使用通訊軟體LINE撥打電話予黃裕凱，相約下班後至土地公廟旁，適蕭錦泉在黃裕凱身旁，黃裕凱遂邀蕭錦泉共同前往，被告與黃裕凱、蕭錦泉於同日下午6時許，抵達土地公廟旁，被告從口罩夾縫中取出以夾鏈袋包裝之甲基安非他命及吸食器，持打火機以玻璃球燒烤方式，無償轉讓甲基安非他命給蕭錦泉施用，並以證人黃裕凱、蕭錦泉之證述、蕭錦泉與被告之對話紀錄截圖、現場照片為據；訊據被告否認本案犯罪事實，並辯稱：蕭錦泉於110年9月中旬因玩網路遊戲向其購買新臺幣(下同)1,000元遊戲幣，其已轉給蕭錦泉，怎知蕭錦泉還要向其拿遊戲幣，其一時情緒上來，於110年9月24日以Messenger恐嚇蕭錦泉，經蕭錦泉提出告訴，致其遭判刑確定；黃裕凱因懷疑遭其檢舉吸食毒品，於109年12月間夥同兄長及2名朋友到其家中打其，其母親蕭一梅出面阻止，黃裕凱並曾舉發其販賣毒品，警方乃於110年2月5日持搜索票至其家中搜索，其與蕭錦泉、黃裕凱嫌隙已深，不可能於110年9月19日以Line電話和黃裕凱聯繫並約見面，其可能遭2人誣陷；況蕭錦泉之尿液檢驗報告呈現陰性，無從證明蕭錦泉於110年9月19日有吸食甲基安非他命等語。查：
　㈠蕭錦泉於110年9月19日下午5時14分、5時15分以臉書Messeng
    er聯繫被告，又於當日下午6時47分傳送訊息予被告稱：「
    你到底給不給我他的電話」，有蕭錦泉所提之臉書Messenge
    r通話紀錄截圖可憑（偵字卷第45頁），然上開通訊紀錄截
    圖僅足以證明蕭錦泉與被告聯繫，不足證明被告與蕭錦泉見
    面及轉讓甲基安非他命予蕭錦泉施用之事實；另案發路線照
    片為蕭錦泉證述其至案發現場之路線，其係依蕭錦泉證述事
    後拍攝所得，不唯不足以證明蕭錦泉確於案發當日行經照片
    所示路線，亦不足以證明蕭錦泉循該路線抵赴現場與被告見
    面並受讓甲基安非他命之事實。　
　㈡本件黃裕凱、蕭錦泉固然證述被告有轉讓甲基安非他命之事
    實，然關於被告如何與黃裕凱聯繫一節，黃裕凱於警詢及本
    院審理時證述：被告當天下午4時許打LINE電話約其下班時
    間到上述農地溪邊聊關於他跟蕭錦泉吵架事情（警卷第12頁
    ），被告是LINE給其（本院卷第122頁）；此與蕭錦泉於偵
    訊時所證：林銘峻打臉書電話給黃裕凱（偵字卷第39頁）不
    符；且關於被告與黃裕凱聯繫之時間，蕭錦泉於偵訊時始證
    述：被告於110年09月19日下午約3、4時打臉書電話給黃裕
    凱（偵字卷第39頁），嗣改稱：黃裕凱在工作打電話叫其過
    去陪他聊天，下午1點多被告用臉書電話打給黃裕凱（偵字
    卷第71頁）；另黃裕凱於警詢時先證述：被告當天下午4時
    許打LINE電話約其下班時間到農地溪邊聊關於他跟蕭錦泉吵
    架事情（警卷第12頁），嗣稱：110年09月19日被告下午2-3
    點打LINE電話約其到被告家後面土地公廟見面（偵字卷第43
    頁），以此，蕭錦泉、黃裕凱就被告與黃裕凱聯繫之時間均
    前後證述不一，而蕭錦泉、黃裕凱彼此關於聯繫時間之證述
    ，亦有諸多版本；況關於被告與黃裕凱聯繫之原因，蕭錦泉
    於警詢證述：被告打臉書電話給黃裕凱，當時其在黃裕凱旁
    邊，黃裕凱接完電話，其問他什麼事，他說被告約他要用毒
    品（偵字卷第39頁）；於本院審理時證述：不知道被告約黃
    裕凱要談什麼事情(本院卷第153頁)，其就被告約黃裕凱之
    原因供述不一，亦與證人黃裕凱證述：被告約其下班時間到
    上述農地溪邊聊關於他跟蕭錦泉吵架事情（警卷第12頁），
    當時蕭錦泉也在旁邊，其接完被告電話，跟蕭錦泉說這件事
    情，因被告於電話中說要講他跟蕭錦泉吵架的事，才順便邀
    他一起去(偵字卷第43頁)，有所出入。
  ㈢又關於抵達現場之方式，黃裕凱證述：上述農地道路很小條
    ，開車不方便進入，其先把車停於前往之路上，再由蕭錦泉
    騎乘機車帶其進去裡面赴約（警卷第13頁），其開車停在外
    面，蕭錦泉騎他的車載其進去土地公廟(本院卷第122頁)，
    其車子是停在外面路上的上坡上面路邊(本院卷第135頁)，
    車子沒有開進產業道路，其把車停路邊，蕭錦泉騎機車載其
    進入產業道路(本院卷第136頁)；此與蕭錦泉所證：其先騎
    到被告家旁路口紅綠燈下等黃裕凱開車過來，黃裕凱到達後
    ，其再騎車跟在後面，一路到被告住家後面一間土地公廟後
    ，往內行駛至一農地(偵字卷第39頁)，黃裕凱的車子有開進
    去產業道路，停在土地公廟旁邊，是從產業道路進去才換其
    所騎的摩托車（本院卷第161、162頁）不符。
  ㈣而就被告與黃裕凱、蕭錦泉碰面後有無問黃裕凱是否吸毒一
    情，黃裕凱於警詢稱：被告沒有問其，也沒有問蕭錦泉，主
    動拿給蕭錦泉後，蕭錦泉便拿去施用了（警卷第11頁），後
    於偵查中改稱：被告一開始問其要不要，其說不要，被告就
    拿給蕭錦泉（偵字卷第59頁），是黃裕凱就此之證述亦前後
    不一。
  ㈤再者，關於被告如何藏置安非他命一情，黃裕凱於警詢證稱
    ：其當時看到被告淺藍色口罩有夾層，夾層內有小玻璃球及
    吸管，玻璃球內已有少量安非他命，連同打火機一起交給蕭
    錦泉施用（警卷第10頁）；於偵訊時稱：被告從他戴的口罩
    夾層中拿出玻璃球和安非他命，安非他命是用夾鍊袋裝（偵
    字卷第59頁），後於本院審理時改稱：當時安非他命已經融
    化在玻璃球裡面，被告只有拿出玻璃球，沒看到夾鏈袋（本
    院卷第124、134頁）；復參證人蕭錦泉所證：被告從臉上所
    戴著口罩（未脫下）內拿出夾鏈袋裝之白色顆粒毒品、小玻
    璃球及短吸管，用吸管將夾鏈袋白色顆粒毒品取出，再倒入
    小玻璃球內（警卷第5頁），是黃裕凱就被告從口罩取出之
    物品，及安非他命如何放置，前後二度更異其詞。而黃裕凱
    於本院審理時證述：安非他命已經融化在玻璃球裡面，被告
    只有拿出玻璃球，沒看到夾鏈袋等語，亦與蕭錦泉所證：被
    告從臉上所戴著口罩內拿出夾鏈袋裝之白色顆粒毒品、小玻
    璃球及短吸管等語有所出入。而蕭錦泉、黃裕凱固均證述被
    告當時將安非他命藏放於口罩內，然就如何藏放一情，蕭錦
    泉證述：口罩裡面有割一個小洞，然後就從小洞把東西拿出
    來；被告在放東西的時候就有割一個小洞，然後把東西放在
    裡面，當時被告是把口罩掛在耳朵，把口罩撥開再把東西拿
    出來，被告要拿東西出來的時候，沒有再把口罩割破（本院
    卷第166-168頁）；另黃裕凱於警詢、偵訊及本院審理時證
    述：其當時看到被告淺藍色口罩有夾層，夾層內有小玻璃球
    及吸管(警卷第10頁)；被告從戴的口罩夾層中拿出玻璃球和
    安非他命（偵字卷第59頁），口罩裡面有隔層，藏在隔層裡
    面(本院卷第123頁)；姑不論蕭錦泉、黃裕凱就被告將安非
    他命等物藏於口罩的小洞或夾層內，所證不一致，且無論依
    蕭錦泉或黃裕凱所證，被告口罩內藏有安非他命吸食器，審
    酌吸食器有相當體積、重量，對照口罩材質輕薄，實難想像
    被告之口罩能負荷並有足夠空間藏置安非他命、吸食器；酌
    以蕭錦泉證述：被告於藏放吸食器時，已將口罩割破等語，
    則被告既將口罩割破，業已破壞其結構，使口罩更形脆弱，
    益難想像足以承受吸食器之重量；加以安非他命為毒品危害
    防制條例第2條第2項第2款之第二級毒品，一般人持有此物
    ，莫不力求隱藏，避免為他人發現，以此考量，被告殊無可
    能將安非他命等物放置於無法穩固承重，且易為他人察覺，
    甚至已經割破之口罩之內，由此，黃裕凱、蕭錦泉所證述被
    告藏放安非他命之方式，顯難憑採。
  ㈥況蕭錦泉證述：被告於110年09月19日下午約3、4點打臉書電
    話給黃裕凱，他說被告約他要用毒品，跟其說下午5點下班
    跟他走，後來其先騎到被告家旁路口紅綠燈下等黃裕凱開車
    過來，黃裕凱到達後，其騎車跟在後面，一路到被告住家後
    面一間土地公廟後，在當天下午5點半到達，10分鐘後就3人
    各自離去（偵字卷第39頁）。然蕭錦泉於當日下午5時14分
    、5時15分以臉書Messenger聯繫被告，又於當日下午6時47
    分傳送訊息予被告稱：「你到底給不給我他的電話」，有蕭
    錦泉所提臉書Messenger通話紀錄截圖相片可憑（偵字卷第4
    5頁）；若蕭錦泉所述可採，其於下午5時出發前往土地公廟
    旁、下午5時30分抵達與被告會面，約10分鐘後即下午5時40
    分左右離去，何必於下午5時14分、5時15分兩度與被告聯繫
    ？且蕭錦泉證述其所傳「你到底給不給我他的電話」，是因
    其想問被告朋友的電話（偵字卷第73頁、本院卷第157頁）
    ，然其於下午5時30分與被告碰面，停留10分鐘後離去，於
    當時即可向被告詢問，何必於離去後，始發訊息索討電話？
    參此可見蕭錦泉所證，亦不合理。
  ㈦被告復辯稱其與黃裕凱、蕭錦泉有嫌隙等語，查：
  ⒈黃裕凱於本院審理時證述：其之前在被告家吸食毒品，後來
    被告載其回家，警察就來其住家把其帶回去派出所，其因為
    這樣懷疑被告，有找人到被告家裡談被告疑似檢舉吸食毒品
    的事，當時連同其有3、4人，其大哥有打被告，被告母親在
    場，有拉住其大哥（本院卷第125-127頁）；又黃裕凱曾於1
    09年12月7日在警詢時證述被告在109年11月初某日、同年12
    月7日轉讓安非他命給黃裕凱，經臺灣嘉義地方檢察署（下
    稱嘉義地檢署）檢察官以110年度偵字第3081號案件受理並
    為不起訴處分，亦有本院調取嘉義地檢署110年度偵字第308
    1號偵查卷所附調查筆錄、不起訴處分書附卷供參(竹崎分局
    嘉竹警偵字第1100004691號卷第11-12頁、嘉義地檢署檢察
    官110年度偵字第3081號偵查卷第25-26頁反面)。
  ⒉另被告因把玩網路遊戲過程與蕭錦泉發生爭執，於110年9月2
    4日17時3分許，在嘉義縣○○鄉○○村0鄰○○○00號住處內，使用
    Messenger通訊軟體，傳送包含「還是我一條命配你一條命
    」、「我看到你一次就是打一次」、「我說到做到」等內容
    之文字訊息予蕭錦泉，經蕭錦泉提出告訴，被告因此經本院
    以111年度嘉簡字第25號判決：林銘峻犯恐嚇危害安全罪，
    累犯，處拘役20日，如易科罰金，以1,000元折算壹日。有
    本院調取本院111年度嘉簡字第25號刑案卷內索附刑事判決
    書可憑(本院111年度嘉簡字第25號卷第13-16頁)。
  ⒊以此，黃裕凱因懷疑遭被告檢舉施用毒品，而檢舉被告轉讓
    禁藥，並偕同其大哥等人至被告住處，黃裕凱大哥出手毆打
    被告；另被告與蕭錦泉因網路遊戲爭執出言恐嚇蕭錦泉，經
    蕭錦泉提告，被告並經本院判刑確定，上開事實堪以認定，
    足認被告與黃裕凱、蕭錦泉確曾有爭執，被告辯稱其與黃裕
    凱、蕭錦泉有嫌隙，自非無據。
五、綜上所述，本件被告與黃裕凱、蕭錦泉均有嫌隙，主觀上已
    難排除黃裕凱、蕭錦泉挾怨報復之可能；且黃裕凱、蕭錦泉
    就被告與黃裕凱聯繫之通訊方式、聯繫時間、聯繫原因、如
    何抵達現場、被告是否詢問黃裕凱施用毒品等事實，證述均
    有出入；又黃裕凱、蕭錦泉證述被告將毒品放置於口罩內，
    不合常理，遑論黃裕凱、蕭錦泉就安非他命係置於夾鏈袋或
    吸食器內，證述亦不一致；綜此，本件黃裕凱、蕭錦泉之證
    述存在諸多矛盾及疑義，而難採信；另卷內關於蕭錦泉與被
    告之對話紀錄截圖相片、路線照片，亦不足以作為不利被告
    之證據，此外，復無補強證據以資佐證被告犯行。公訴人認
    被告涉犯藥事法第83條第1項之轉讓禁藥罪嫌，所憑之證據
    ，在客觀上尚未達於通常一般人均不致於有所懷疑，得確信
    其為真實之程度，因尚有合理之懷疑存在，本院無從形成有
    罪之確信，基於無罪推定原則，自應為被告無罪判決之諭知
    。
據上論斷，應依刑事訴訟法第301條第1項，判決如主文。
本案經檢察官李昕諭提起公訴，檢察官徐鈺婷到庭執行職務。 
中　　華　　民　　國　　111 　年　　12　　月　　8 　　日
                  刑事第一庭  審判長法　官　王慧娟
　　　　　　　　　                  法  官  余珈瑢
　　　　　　　　　                  法  官  林富郎
以上正本證明與原本無異。
如不服本判決應於收受判決後20日內向本院提出上訴書狀，並應
敘述具體理由；其未敘述上訴理由者，應於上訴期間屆滿後20日
內向本院補提理由書（均須按他造當事人之人數附繕本）「切勿
逕送上級法院」。
中　　華　　民　　國　　111 　年　　12 　　月　　8　　日
                                     書記官　陳雪鈴